臺灣高等法院刑事判決　　　　　　　　100年度上易字第892號
上　訴　人
即　被　告　鄭文琪
上列上訴人因侵占案件，不服臺灣桃園地方法院99年度訴字第90
4號，中華民國100年3月24日第一審判決（起訴案號：臺灣桃園
地方法院檢察署99年度偵字第1272號），提起上訴，本院判決如
下：
    主  文
上訴駁回。
    事  實
本審認定之事實與第一審判決書所記載之事實相同，茲引用之。
    理  由
一、按不服地方法院之第一審判決而上訴者，應向管轄第二審之
    高等法院為之。上訴書狀應敘述具體理由。上訴書狀未敘述
    上訴理由者，應於上訴期間屆滿後20日內補提理由書於原審
    法院，逾期未補提者，原審法院應定期間先命補正。第二審
    法院認為上訴書狀未敘述理由或上訴有第362條前段之情形
    者，應以判決駁回之。但其情形可以補正而未經原審法院命
    其補正者，審判長應定期間先命補正。刑事訴訟法第361條
    、第367條，分別定有明文。所謂不服第一審判決之具體理
    由，必係依據卷內既有訴訟資料或提出新事證，指摘或表明
    第一審判決有何採證認事、用法或量刑等足以影響判決本旨
    之不當或違法，而構成應予撤銷之具體事由，始克當之（例
    如：依憑證據法則具體指出所採證據何以不具證據能力，或
    依憑卷證資料，明確指出所為證據證明力之判斷如何違背經
    驗、論理法則）；倘僅泛言原判決認定事實錯誤、違背法令
    、量刑失之過重或輕縱，而未依上揭意旨指出具體事由，或
    形式上雖已指出具體事由，然該事由縱使屬實，亦不足以認
    為原判決有何不當或違法者（例如：對不具有調查必要性之
    證據，法院未依聲請調查亦未說明理由，或援用證據不當，
    但除去該證據仍應為同一事實之認定），皆難謂係具體理由
    ，俾與第二審上訴制度旨在請求第二審法院撤銷、變更第一
    審不當或違法之判決，以實現個案救濟之立法目的相契合，
    並節制濫行上訴。（最高法院97年度臺上字第892號判決參
    照）是上訴人之上訴書狀，雖有敘述上訴理由，惟未具體敘
    述第一審判決有上述違法、不當情形，即與未敘述具體理由
    無異，其所為上訴，即不符上訴之法定要件。
二、經查本件上訴人即被告鄭文琪因犯侵占案件，經原審以被告
    意圖為自己不法之所有，而侵占自己持有他人之物，處有期
    徒刑10月，減為有期徒刑5月，如易科罰金，以新臺幣2千元
    折算1日，並於民國100年4月8日將原審判決書送達被告，被
    告不服原審判決，於100年4月15日提起上訴，上訴意略旨以
    ：被告鄭文琪實無侵占之意圖，對原判決恕難接受，依法提
    出上訴，亦將於屆期前另具事實理由書呈；另本案皆因告訴
    人趙秀寶與被告間之金錢糾紛，趙秀寶挾怨指陳，且與事實
    悖離，故請撤銷原判決，改判被告為無罪云云。因被告未於
    上訴期間屆滿後20日內補提具體上訴理由書，經本院於100
    年4月28日裁定命其應於收受裁定後20日內補提，該裁定於
    100年5月4日送達被告位於桃園縣桃園市○○里○○鄰○○街1
    2號之住所，因未獲會晤本人，亦無受領文書之同居人或受
    僱人，乃作送達通知書，黏貼於應受送達人住所門首及置於
    該送達處所信箱，並寄存於桃園縣政府警察局桃園分局大樹
    派出所，是該補正裁定以寄存送達方式對為送達，自送達之
    日即100年5月4日之日經10日（即100年5月13日）發生效力
    ，有上開裁定及送達證書存卷可稽；詎被告於收受前開命其
    補正上訴理由之裁定後，迄今仍未補正，故僅以被告先前於
    100年4月15日之上訴狀所述上訴理由為據，先此敘明。
三、查證人胡元裕於95年7月24日上午某時，在證人即告訴人趙
    秀寶之婆家即桃園縣桃園市○○街69號，交付新臺幣（下同
    ）20萬元予證人趙秀寶與其夫熊聰德作為善款，嗣證人趙秀
    寶夫婦於同日（24日）下午某時，在上址將收自證人胡元裕
    處之款項交予被告鄭文琪，委託被告鄭文琪將上開款項轉交
    予正覺會，被告鄭文琪未依約將上開款項轉交正覺會，而將
    款項侵占入己之事實，業據證人趙秀寶、熊聰德、胡元裕於
    偵查、原審審理時結證明確，及證人即正覺會佛堂副秘書長
    謝其福於偵查中結證明確（參見上開他字偵卷第24頁、第38
    頁），復有噶舉瑪倉派佛學會99年2月24日函暨隨函所附之9
    5年收支、捐款報帳紀錄表1份在卷可佐，資為論據，參以被
    告經以熟悉測試法（Acquaintance Test）及區域比對法（B
    I-Zone Comparison Techniques）實施測謊，就趙秀寶沒
    有將胡元裕奉獻的20萬功德金交給渠；及渠沒有將系爭功
    德款侵吞私用等問題，均呈現情緒波動反應，研判有說謊，
    有法務部調查局99年4月30日調科參字第09900188800號測謊
    報告書暨隨報告書所附之測謊鑑定過程參考資料在卷可稽（
    參見上開偵卷第16頁至第31頁），可徵被告確有至告訴人趙
    秀寶夫婦處取得上開款項無訛，審酌本案被告上揭犯行既經
    證人趙秀寶、熊聰德、胡元裕及林宥瑄證述明確，且渠等所
    為證述並無明顯瑕疵或矛盾之處，輔以該測謊程序符合測謊
    要件，足認該測謊鑑定結果具有相當程度之可信性，本案事
    證已經明確，被告犯行堪以認定，末以被告改易持有為所有
    之時間點，雖因其始終否認犯行而無法確認，惟告訴人趙秀
    寶夫婦於95年7月24日下午交付上開20萬元款項予被告，明
    確要求被告轉交仍屬證人胡元裕所有之款項予正覺會做為善
    款等情，業據證人趙秀寶、熊聰德結證明確如前，雖鄭秀寶
    夫婦並未要求限期處理，然代為轉交善款乃輕而易舉之事，
    縱有事耽擱，至遲理應於收受款項日起7日內完成款項轉交
    正覺會之託，是被告於上開期限內未轉交上開款項，即有意
    圖為自己不法所有之主觀犯意，並將其持有屬證人胡元裕之
    款項侵占入己，故被告之犯罪時間應認係在95年7月24日起
    至同7月31日之間等情；可見原判決已詳敘其憑以認定之證
    據及理由，並無違背證據、經驗及論理法則。原審法院因認
    被告所為係犯刑法第335條第1項之普通侵占罪，原審法院同
    時審酌被告利用為告訴人趙秀寶代為轉交證人胡元裕之款項
    予正覺會之機會，為本案侵占犯行，其侵占金額為20萬元，
    致證人胡元裕受有財產上之損害，暨其於原審審理時猶飾詞
    狡辯，犯後態度不佳，兼衡其智識程度、生活狀況等一切情
    狀，量處有期徒刑10月，並因其犯罪時間係在96年4月24日
    以前，依中華民國96年罪犯減刑條例第2條第1項第3款規定
    ，應予減刑，依該條例第7條第1項規定減為有期徒刑5月，
    並依同條例第9條之規定，諭知如易科罰金，以新臺幣2千元
    折算1日之折算標準。原審法院之論罪科刑，顯已斟酌刑法
    第57條各款所列情狀而未逾越法定刑度，並無何違反比例原
    則，量刑難認有失衡或有何其他違法、不當之情事，是被告
    前開所辯，顯係對原判決已詳予說明審酌之事項，再次空言
    爭執，並非足以動搖原判決之具體理由。綜上，本件被告之
    上訴，徒憑己見，任意重為爭執，且未具體指明原判決認事
    或用法有何不當或違法情形，因認其上訴，實質上未符合理
    由應具體之要件，其上訴為不合法律上之程式，應予駁回，
    並不經言詞辯論為之。
四、據上論斷，依刑事訴訟法第367條前段、第372條、第373條
    前段，判決如主文。
中    華    民    國   100    年    6     月    10    日
                  刑事第十一庭  審判長法  官  許宗和
                                      法  官  趙功恆
                                      法  官  潘進柳
以上正本證明與原本無異。
不得上訴。
                                      書記官  任正人
中    華    民    國   100    年    6     月    10    日